【裁判字號】    92,判,164
【裁判日期】    920220
【裁判案由】    水利法
【裁判全文】
最  高  行  政  法  院  判  決                    九十二年度判字第一六四號
    上  訴  人  甲○○
    被 上訴 人  經濟部水利處
    代  表  人  乙○○
右當事人間因水利法事件，上訴人對於中華民國九十年十月二十四日臺中高等行政法
院九十年度訴字第九二七號判決，提起上訴。本院判決如左：
    主  文
上訴駁回。
上訴審訴訟費用由上訴人負擔。
    理  由
本件上訴人起訴主張：一、按嘉義縣環境保護局（下稱嘉義縣環保局）所提出之稽查
工作紀錄表分別為民國八十七年十二月二十六日、八十八年一月十八日所制作，其中
八十七年十二月二十六日稽查工作紀錄表，上訴人雖曾簽名，但簽名時該稽查工作紀
錄表尚屬空白，所有紀錄係事後所填寫，上訴人尚難同意其所填寫事實為真實，且該
紀錄表亦無載明確實之違規地點，依法自不得以該紀錄表據為認上訴人違規之基礎，
又八十八年一月十八日之稽查工作紀錄表上之上訴人簽名，並非上訴人所簽名，訴願
決定機關對於簽名之真實性，亦未作詳盡之調查或鑑定，徒以該記載不實之紀錄表，
據為上訴人違規之基礎，於法顯有違誤。二、徵諸嘉義縣環保局八十七年十二月二十
六日之稽查工作紀錄表，進而推斷上訴人私設廢棄物掩埋場，按上訴人擬填土整地之
土地並非新港鄉○○○段二五七之三地號土地，經查該筆地號土地上所傾倒者，係擬
似玻璃之廢棄物，尤非填土所需之物，依常情上訴人既欲填土，豈有傾倒玻璃廢棄物
之理，倒置於該地上之廢棄物，係遭他人傾倒，況稽查人員事後到場，僅能證明該地
上有人傾倒廢棄物，無法論以地主有無提供土地供人傾倒廢棄物，且警方及稽查人員
當時亦未將挖土機司機留置並調查，致上訴人含冤不白。三、另被上訴人所憑之嘉義
縣環保局八十八年一月十八日之稽查工作紀錄表，上訴人並無允許黃永堅前往傾倒，
而被上訴人既未加以調查，不得認上訴人私設廢棄物掩埋場。又黃永堅於台灣嘉義地
方法院八十八年易字第一三二六號審理時到庭證稱：「該等廢棄物係其擅自傾倒，並
未經上訴人之同意」，黃永堅在偵查中雖供以伊有事先打電話給地主云云，但並無此
電話之通聯紀錄，被上訴人既未向台灣嘉義地方法院函調該作證筆錄，率以他人偷倒
廢棄物，認係上訴人所為實欠公允。四、本件坐落嘉義縣新港鄉○○○段二五七之三
號土地，係上訴人與胞弟許澤堅所共有，其持分各為二分之一，且為原決定所確認，
惟該土地實際上早已全部分歸許澤堅耕作，該地既非上訴人所管理耕種之土地，上訴
人尤無在系爭土地填土或設置廢棄物掩埋場之可能，又系爭土地上所傾倒之廢棄物，
係他人未經地主准許任意傾倒者，上訴人為免再遭人任意傾倒，隨即在該土地豎立警
告牌，嗣後並於八十八年一月十八日及四月八日先後緝獲黃永堅及李福財，此有嘉義
縣環保局稽查工作紀錄表可稽，足以證明系爭土地上之廢棄物係他人任意傾倒。五、
嘉義縣新港鄉公所，以本件被上訴人查獲二次行為，而依廢棄物清理法第一百一十條
第一項及第二十七條第一項之規定處罰上訴人新台幣十五萬元，上訴人以該機關認定
違反地點有誤，函請撤銷，該公所再以違規地點為同段二五七之三號土地重為處分，
上訴人提起訴願，嘉義縣政府撤銷原處分，並命由原處分機關於一個月內另為處分，
惟原處分機關並未依限另為處分，本件撤銷處分業告確定。六、為此求為撤銷原處分
及一再訴願決定等語。
被上訴人則以：依嘉義縣環保局八十七年十二月二十六日稽查工作紀錄表稽查情形之
記載，略以：八十七年十二月二十六日下午十七時三十分接到南港派出所通知，有人
於南港村北港溪岸板頭段傾倒廢棄物。稽查時地主即上訴人表示係為整地而委託他人
填土，並表示將立即清除及回復原狀。八十八年一月十八日稽查工作紀錄表稽查情形
之記載，略以：於上訴人所有土地傾倒廢棄物，地主表示係原有凹地填平，惟現場有
長約二十公尺、寬五公尺、深四公尺二坑。且台灣嘉義地方法院檢察署八十八年度偵
字第七二三七號起訴書，亦認明上訴人蓄意提供土地供他人傾倒廢棄物之事實。是本
件以上訴人有違行為時水利法第七十八條第一項第一款、第三款之規定，乃處以罰鍰
，並無不合等語，資為抗辯。
原審斟酌全辯論意旨及調查證據結果，以：本件關於上訴人於八十七年十二月二十六
日在其所持分二分之一之坐落新港鄉○○○段二五七之三地號土地之北港溪河川區域
內私設廢棄物掩埋場部分，此部分業據當時查獲之警員楊朝景到庭證稱及嘉義縣環保
局稽查人員陳瑞琪證述，並有楊朝景提出之卷附受理案件紀錄表處理情形，嘉義縣環
保局稽查工作紀錄表亦載明「稽查時上訴人表示係為整地而委託他人填土（現場採樣
擬似玻璃之廢棄物一包），地主表示將立即清除並回復原狀」，該紀錄表並有上訴人
之簽名，上訴人對此簽名係其所為並不爭執，上訴人雖辯以其簽名時該稽查工作紀錄
表尚屬空白，所有紀錄係事後所填寫。然並未舉證以實其說，且上訴人為具辨別事理
之人，衡情不致任意在空白紀錄表上簽名之理，是此節難以採信。另現場並經嘉義縣
新港鄉公所辦理相關單位實地會勘結果，確定地點為新港鄉○○○段二五七之三地號
土地，有該公所八十八年五月七日新鄉民字第八八○○三六○九號函在卷可佐。又該
土地為上訴人與其胞弟許澤堅所共有，其持分各為二分之一，亦為上訴人所是承，而
現場有一挖土機及司機在挖土，上訴人於訴願程序中，亦未爭執該司機未經其同意擅
自在該土地挖土或非其所僱，如上所陳稽查工作紀錄表上記明上訴人稱其有於該土地
整地，而整地衡情需挖土機為之，現場亦有廢棄物傾倒於坑洞之情形，綜此以觀，足
認上訴人於上開時地，以其與他人共有之位於堤防裡面之河川地即行水區內，傾倒廢
棄物，足以妨礙水流，違章事實明確，上訴人此部分行為，被上訴人依水利法第七十
八條第一項第一、三款及第九十二條之一第一項前段規定，處以罰鍰六千元折合新台
幣一萬八千元，並無不合。至上訴人另辯以該土地係其與胞弟許澤堅所共有，該土地
實際上早已全部歸許澤堅耕作，上訴人尤無在該土地填土或設置廢棄物掩埋場之可能
等云，惟本件違章行為，不以行為人在自己所有或經營管理之土地上為必要，上訴人
此部分所稱縱有其事，亦難為其有利之證明，至上訴人聲請傳訊證人吳崑玉、邱元和
、許澤堅到庭證明此節，自無必要。再上訴人以嘉義縣新港鄉公所，依廢棄物清理法
第一百十條第一項及第二十七條第一項之規定對其處罰新台幣十五萬元，經訴願程序
後，該處分經撤銷確定等情，惟此有關廢棄物清理法之違章行為，與本件違反水利法
之行為，二者間要件並不相同，縱上訴人未違反廢棄物清理法上開法條之規定，亦不
得以此為本件免責之依據。遂認被上訴人所為罰鍰處分，一再訴願決定遞予維持，均
無不當，駁回上訴人之訴，核無違誤。上訴意旨仍執前詞，除原判決已論明者外，查
本件違規事實於八十七年十二月二十六日查獲時，係正在系爭土地上挖土之挖土機司
機打電話給上訴人，要其到派出所，業據查獲之警員楊朝景在原審結證屬實。該司機
若非上訴人僱用或委託，焉能知悉上訴人電話於事發後通知其到場之理。且上訴人亦
確於獲知後到場接受調查，表示係其為整地而委託他人填土云云，有其簽名之「嘉義
縣環境保護局稽查工作紀錄表」影本附訴願機關卷可稽。上訴人以原審未調閱該司機
之通聯紀錄，以求其真，執以指摘原判決不當，求為廢棄，為無理由，應予駁回。
據上論結，本件上訴為無理由，爰依行政訴訟法第二百五十五條第一項、第九十八條
第三項前段，判決如主文。
中    華    民    國    九十二      年      二        月      二十      日
                    最 高 行 政 法 院  第 四 庭
                                審 判 長 法  官      廖  政  雄
                                         法  官      趙  永  康
                                         法  官      林  清  祥
                                         法  官      鍾  耀  光
                                         法  官      姜  仁  脩
右  正  本  證  明  與  原  本  無  異
                                         法院書記官  彭  秀  玲
中    華    民    國    九十二      年      二        月    二十一      日


司法院資訊處製作；財團法人民間司法改革基金會備份。
